最高法院刑事判決　　　　　　　　　 111年度台上字第4508號
上　訴　人　陳旻辰



上列上訴人因違反洗錢防制法案件，不服臺灣高等法院臺中分院
中華民國111年6月22日第二審判決（111年度金上訴字第661號，
起訴案號：臺灣臺中地方檢察署110年度偵字第21603號），提起
上訴，本院判決如下：
    主  文
上訴駁回。
    理  由
一、按刑事訴訟法第377 條規定，上訴於第三審法院，非以判決
    違背法令為理由，不得為之。是提起第三審上訴，應以原判
    決違背法令為理由，係屬法定要件。如果上訴理由書狀並未
    依據卷內訴訟資料，具體指摘原判決不適用何種法則或如何
    適用不當，或所指摘原判決違法情事，顯與法律規定得為第
    三審上訴理由之違法情形，不相適合時，均應認其上訴為違
    背法律上之程式，予以駁回。
二、原判決綜合全案證據資料，本於事實審法院採證認事之職權
    ，認定上訴人陳旻辰有如其所引用之第一審判決事實欄所載
    犯行，因而維持第一審依想像競合犯之例，從一重論處上訴
    人犯幫助洗錢罪刑，駁回上訴人在第二審之上訴。已詳敘其
    憑以認定的證據及得心證之理由，且其所為論斷，俱有卷存
    證據資料可資覆按，從形式上觀察，並無足以影響其判決結
    果之違背法令情事存在。
三、上訴人上訴意旨僅泛指：上訴人已取得原判決所指收受其金
    融帳戶、密碼之男子真實姓名等語，而未依據卷內訴訟資料
    ，具體指摘原判決所為採證用事、適用法律及量刑，有何違
    背法令之情形。依上述說明，與法律規定得為第三審上訴理
    由之違法情形不相適合。應認本件關於幫助洗錢罪之上訴，
    為違背法律上之程式，予以駁回。又刑事訴訟法第376 條第
    1 項各款所規定之案件，經第二審判決者，除第二審法院係
    撤銷第一審法院所為無罪、免訴、不受理或管轄錯誤之判決
    ，而諭知有罪之判決，被告或得為被告利益上訴之人得提起
    上訴外，其餘均不得上訴於第三審法院，為該條項所明定。
    另實質上或裁判上一罪關係之一部不得上訴於第三審法院，
    而他部得提起上訴時，依審判不可分之原則，第三審法院應
    就全部併予審判，係指得上訴部分經提起合法上訴者，始有
    其適用。如得提起上訴部分之上訴為不合法，法院既應從程
    序上駁回該部分之上訴，而無從為實體上判決，則不得上訴
    部分，無從適用審判不可分原則，併為實體上審判。本件既
    以上訴不合法律上之程式，駁回上訴人得提起上訴之幫助洗
    錢罪上訴，則原判決及第一審判決均認定想像競合所犯具有
    裁判上一罪關係之刑法第30條第1 項前段、第339條第1項之
    幫助詐欺取財罪部分，核屬刑事訴訟法第376 條第1項第4款
    所定經第二審判決者，不得上訴於第三審法院之罪之案件。
    上訴人關於此部分之上訴，已無從併為實體上審判，併予駁
    回。
據上論結，應依刑事訴訟法第395條前段，判決如主文。
中    華    民    國   111    年    10    月    6     日
                  刑事第五庭審判長法  官  李  錦  樑
                                  法  官  周  政  達
                                  法  官  蘇  素  娥
                                  法  官  林  婷  立
                                  法  官  錢  建  榮
本件正本證明與原本無異
                                  書記官
中    華    民    國   111    年    10    月    11    日